臺灣臺北地方法院民事裁定
111年度訴字第2264號
原      告  賴瑞苓  

訴訟代理人  林桓誼律師
被      告  許淑華  
            陳春喜  
            陳國柱  
            歐陳阿旬
            陳雅嬌  
            周天財  
            周秀霞  

            周秀蓮  
            陳兩家  
            陳啓民  
            陳慧玲  
            陳慧新  
            陳蔡芙容
            陳勝漳  
            陳勝逢  
            陳淑芳  

            曾正義  
            曾正和  
            張淑真  
            曾得龍  
            曾得威  
            曾馨慧  
            曾正文  

            曾正德  
            曾大正  
            陳蔡彩玉
            陳詩敬  
            陳詩龍  
            陳詩綠  
            陳葉貴英
            陳秉嘉  
            陳耀元  
            陳嘉琳  
            陳婉慧  
            許榮耀  
            許美鳳  

            許胡來于
            丁許美珠
            許龍泉  
            許龍輝  
            許秀美  
            許秀蓮  
            謝玉珠  
            許義榮  

            許義村  
            許銘哲  
            許義民  
            許義任  

            許選    
            黃世強  
            許世交  
            許世謀  
            黃世彬  
            黃雪    

            蔡孟宏  
            蔡志偉  

            蔡宜靜  
            蔡媚    

            蔡森源  
            蔡長航  
            蔡秉何  
            劉蔡素月
            蔡旻潔  
            王朝琴  
            王俊傑  
            王俊淵  
            王養雪  

            王珮晴  
            王孟竹  
            王思玫  
            王書敏  
            王秀卿  

            黎秀美(即被繼承人劉黃許呅之遺產管理人)


上列當事人間給付委任報酬等事件，本院裁定如下：
    主  文
本件移送臺灣新北地方法院。
    理  由
一、按訴訟，由被告住所地之法院管轄；共同訴訟之被告數人，
    其住所不在一法院管轄區域內者，各該住所地之法院俱有管
    轄權。但依第4條至19條規定有共同管轄法院者，由該法院
    管轄；其他因不動產涉訟者，得由不動產所在地之法院管轄
    ；訴訟之全部或一部，法院認為無管轄權者，依原告聲請或
    依職權以裁定移送其管轄法院，民事訴訟法第1條第1項前段
    、第20條、第10條第2項、第28條第1項分別定有明文。共同
    訴訟之被告數人，如依同法第4條至第19條規定有其共同管
    轄法院，既有法律所定據以定管轄法院之標準，以之適用於
    被告數人之共同訴訟，不僅合於理論，抑且無害被告之利益
    ，自應由該法院管轄，至第4條至第19條所定共同管轄法院
    以外之被告住所地法院，對之則無管轄權，原告僅得向該共
    同管轄法院起訴。又所謂其他因不動產涉訟，係指因不動產
    之物權或其分割或經界以外，與不動產有關之一切事項涉訟
    者而言（最高法院86年度台抗字第79號裁定意旨參照）。是
    否專屬於不動產所在地法院管轄，應視其請求權之基礎法律
    關係為何而定，如係基於物權之法律關係而請求，則有民事
    訴訟法第10條第1項之適用，如係基於債權之法律關係而請
    求，則非專屬於不動產所在地法院管轄，而係屬同條第2項
    規定之特別審判籍。而民事訴訟法第14條所謂財產管理，係
    指管理人為本人管理財產而言；所謂因關於財產管理有所請
    求，係指管理人為本人管理財產，因而使管理人與本人間，
    發生種種權利義務關係，凡以此財產管理所生之權利義務關
    係為訴訟標的，向他方有所請求者而言；因委任契約、無因
    管理、或其他法律上之規定管理本人財產而涉訟，例如本人
    請求報告計算、損害賠償或因終止管理關係請求返還管理財
    產，以及管理人請求報酬、償還費用或損害賠償等均屬之。
    而所謂管理地，係指實施管理行為之中心地，其管理關係現
    仍繼續，或已終止，均非所問（最高法院99年度台上字第
    1425號判決參照）。
二、經查，訴外人許祥（已歿，其繼承人為被告許淑華）與被告
    陳春喜、陳國柱、歐陳阿旬、陳雅嬌等五人均為許北之繼承
    人，該等五人於民國105年4月17日委任原告辦理以許北為登
    記名義人之坐落新北市○○區○○段 000號地號土地（原新
    北市○○區○○○○段 00000地號，下稱系爭土地）之地籍
    清理、繼承登記及出售，原告就系爭土地已辦畢繼承登記，
    爰依兩造間委任契約關係、民法第172條及第176條第 1項無
    因管理、第 179條不當得利返還規定、第1150條繼承費用之
    支付規定，向被告許祥、陳春喜、陳國柱、歐陳阿旬、陳雅
    嬌等五人請求連帶給付委任報酬並返還必要費用；向被告全
    體依無因管理、不當得利以及繼承法律關係請求給付。
三、經查，被告等人住所各分布於臺灣新北地方法院、臺灣士林
    地方法院、臺灣桃園地方法院及本院，有被告戶籍謄本可稽
    ，是本件共同訴訟之被告數人住所不在同一法院管轄區域內
    ；而原告起訴係主張與被告陳春喜、陳國柱、歐陳阿旬、陳
    雅嬌間訂有委任原告就系爭土地為地籍清理、繼承登記及出
    售之委任契約，及其餘被告依無因管理、不當得利關係，請
    求被告將處理系爭土地之委任報酬、必要費用償還予原告，
    為因不動產物權或其分割或經界以外，與不動產有關之事項
    涉訟，且係就管理不動產涉訟，而系爭土地坐落新北市泰山
    區，在臺灣新北地方法院管轄區域內。
四、綜上，本件被告住所不在一法院之管轄區域內，原告因與不
    動產有關之事項涉訟，係就管理不動產涉訟，不動產所在地
    、財產管理地均在新北市泰山區，不在本院管轄區域內，揆
    諸首揭法條，本件依民事訴訟法第二十條後段規定，應由本
    件涉訟之不動產所在地法院即臺灣新北地方法院管轄，爰依
    職權將本件移送於涉訟不動產所在地法院即臺灣新北地方法
    院。
五、依民事訴訟法第28條第1項，裁定如主文。
中    華    民    國   111    年    6     月     2    日
                  民事第二庭    法  官  林禎瑩
以上正本係照原本作成。
如不服本裁定應於送達後10日內向本院提出抗告狀，並繳納抗告
費新臺幣1,000元。
中　　華　　民　　國　　111 　年　　6 　　月　　6 　　日
                                書記官  葉佳昕